臺灣高雄地方法院刑事判決　　　　　　　96年度訴字第1848號
公　訴　人　臺灣高雄地方法院檢察署檢察官
被　　　告　乙○○　民國67年.
上列被告因違反毒品危害防制條例案件，經檢察官提起公訴（96
年度毒偵字第3413號），本院依簡式審判程序審理，判決如下：
    主  文
乙○○施用第一級毒品，累犯，處有期徒刑捌月，減為有期徒刑
肆月，如易科罰金，以新臺幣壹仟元折算壹日，扣案之第一級毒
品海洛因壹包（含包裝袋，驗餘淨重零點壹玖貳公克）沒收銷燬
之。又施用第二級毒品，累犯，處有期徒刑伍月，減為有期徒刑
貳月又拾伍日，如易科罰金，以新臺幣壹仟元折算壹日。應執行
有期徒刑陸月，如易科罰金，以新臺幣壹仟元折算壹日，扣案之
第一級毒品海洛因壹包（含包裝袋，驗餘淨重零點壹玖貳公克）
沒收銷燬之。
    事  實
一、乙○○前因施用毒品案件，經臺灣雲林地方法院以90年度毒
    聲字第588 號裁定送觀察、勒戒後，認無繼續施用毒品傾向
    執行完畢釋放，經臺灣雲林地方法院檢察署檢察官於民國90
    年8 月2 日為不起訴處分在案。於上開觀察、勒戒執行釋放
    後5 年內，又於92年間因施用毒品案件，經前開法院以92年
    度毒聲字第704 號裁定令入戒治處所施以強制戒治，於93年
    1 月9 日因法律修正經檢察官報結釋放（未執行完畢）。上
    開施用毒品犯行並經檢察官提起公訴，經前揭法院以92年度
    簡字第200 號判處有期徒刑6 月，於93年1 月12日易科罰金
    執行完畢。
二、猶未戒除毒癮，復分別基於施用第一級及第二級毒品犯意，
    於96年3 月4 日凌晨零時許，在高雄縣大寮鄉某處廟宇旁，
    分別施用第一級毒品海洛因、甲基安非他命各1 次。嗣於96
    年3 月4 日下午2 時30分許，在高雄縣大寮鄉○○路○段與
    大寮路口為警查獲，並扣得第一級毒品海洛因1 包（驗餘淨
    重0.192 公克）。
三、案經高雄市政府警察局苓雅分局報請臺灣高雄地方法院檢察
    署檢察官偵查起訴。
    理  由
一、本件被告乙○○所犯為死刑、無期徒刑、最輕本刑為3 年以
    上有期徒刑以外之罪，其於準備程序中，就被訴事實為有罪
    之陳述，經本院告知簡式審判程序之旨，並聽取檢察官及被
    告之意見後，本院合議庭認宜進行簡式審判程序，爰依刑事
    訴訟法第273 條之1 第1 項之規定，裁定由受命法官獨任進
    行簡式審判程序。
二、前揭事實，業據被告於本院審理中坦白承認，且其為警查獲
    時所採尿液，經送高雄市立凱旋醫院檢驗結果，呈嗎啡（即
    海洛因進入人體後之代謝物）及甲基安非他命陽性反應，有
    該醫院出具之尿液檢驗報告1 份附卷可稽，足認被告自白核
    與事實相符，堪予採信。其於上開時、地施用第一級毒品海
    洛因之犯行，已堪認定。
三、修正之毒品危害防制條例第20條就施用毒品者，祇於「初犯
    」及「5 年後再犯」二種情形，有其追訴條件之限制，即須
    於初犯經觀察、勒戒或強制戒治釋放後，5 年內均無施用毒
    品之行為，始能認其前所實施之觀察、勒戒或強制戒治已足
    遮斷毒癮，而得於5 年後再犯時，再予適用初犯之規定，重
    行觀察、勒戒等程序。倘5 年內已經再犯，被依法追訴處罰
    ，縱其第3 次（或第3 次以上）施用毒品之時間在初犯釋放
    5 年以後，即與「5 年後再犯」之情形有別，且因已於「5
    年內再犯」，顯見其再犯率甚高，原實施觀察、勒戒或強制
    戒治，已無法收其實效，而無5 年戒斷期之存在，自無再經
    觀察、勒戒及強制戒治之必要，應得逕行追訴處罰。本件被
    告前因施用毒品案件，經臺灣雲林地方法院以90年度毒聲字
    第588 號裁定送觀察、勒戒後，認無繼續施用毒品傾向執行
    完畢釋放，經臺灣雲林地方法院檢察署檢察官於民國90年8
    月2 日為不起訴處分在案。於上開觀察、勒戒執行釋放後5
    年內，又於92年間因施用毒品案件，經前開法院以92年度毒
    聲字第704 號裁定令入戒治處所施以強制戒治，於93年1 月
    9 日因法律修正經檢察官報結釋放（未執行完畢）。上開施
    用毒品犯行並經檢察官提起公訴，經前揭法院以92年度簡字
    第200 號判處有期徒刑6 月，於93年1 月12日易科罰金執行
    完畢等情，有臺灣高等法院被告前案紀錄表1 份在卷可參。
    被告既曾於「5 年內再犯」，且經法院判處罪刑確定，本次
    又於96年3 月4 日因施用毒品為警查獲，即非屬該條例第20
    條第3 項所定「5 年後再犯」之情形，檢察官依毒品危害防
    制條例第23條第2 項之規定，予以追訴，自屬適法。
四、按海洛因、甲基安非他命分屬毒品危害防制條例第2 條第2
    項第1 款、第2 款所定之第一級、第二級毒品。核被告所為
    ，係犯同條例第10條第1 項之施用第一級毒品、第2 項之施
    用第二級毒品罪罪。其於施用前後，分別持有海洛因、甲基
    安非他命之低度行為，各為施用之高度行為所吸收，均不另
    論罪。被告前有如事實欄第1 段所示犯罪科刑紀錄，有上開
    前案紀錄表1 份在卷可按，其於受徒刑之執行完畢後，5 年
    以內故意再犯本件有期徒刑以上之2 罪，均屬累犯，應依刑
    法第47條第1 項之規定，分別加重其刑。爰審酌被告前因施
    用毒品案件，經觀察勒戒及刑之執行完畢後，仍未能戒除毒
    癮，顯然缺乏戒毒決心，有再入監矯治必要；惟念及施用毒
    品究屬戕害自己身心之行為，尚未危害他人，及其犯後坦承
    犯行，態度尚稱良好等一切情狀，分別量處如主文所示之宣
    告刑，以資儆懲。
五、又查中華民國96年罪犯減刑條例業於96年7 月4 日經總統華
    總一義字第09600083761 號令制定公布，並自96年7 月16日
    施行。本件被告犯罪時間均在96年4 月24日以前，合於上開
    條例減刑要件，均應依該條例第2 條第1 項第3 款、第7 條
    之規定，就所犯上開2 罪分別減其刑期2 分之1 ，各減為如
    主文所示之刑，並均諭知易科罰金之折算標準。並依法定其
    應執行之刑，並諭知易科罰金之折算標準。
六、扣案毒品1 包經送驗結果，確為第一級毒品海洛因（驗餘淨
    重0.192公克），有高雄市立凱旋醫院檢驗鑑定書1份在卷可
    參（本院卷第13頁），應依毒品危害防制條例第18條第1 項
    前段規定沒收銷燬之；其包裝袋上殘有微量海洛因難以析離
    ，應整體視同毒品，併依前開規定沒收銷燬之。
據上論斷，應依刑事訴訟法第273 條之1 第1 項、第299 條第1
項前段，毒品危害防制條例第10條第1 項、第18條第1 項前段，
刑法第11條、第47條第1 項、第41條第1 項、第51條第5 款，中
華民國96年罪犯減刑條例第2 條第1 項第3 款、第7 條、第9 條
、第10條第1 項，判決如主文。
本案經檢察官甲○○到庭執行職務。
中　　華　　民　　國　　96　　年　　8 　　月　　16　　日
                  刑事第六庭    法　官  林柏壽
以上正本證明與原本無異。
以上正本證明與原本無異。
如不服本判決應於收受本判決後10日內向本院提出上訴書狀，並
應敘述具體理由，如未敘述上訴理由者，應於上訴期間屆滿後20
日內補提理由書狀於本院（均須按他造當事人之人數附繕本）「
切勿逕送上級法院」。
中　　華　　民　　國　　96　　年　　8 　　月　　16　　日
　　　　　　　　　　　　　　    書記官  林國龍
附錄本案論罪科刑法條：
毒品危害防制條例第10條第1 項
施用第一級毒品者，處6 月以上5 年以下有期徒刑。
